【裁判字號】    97,易,3746
【裁判日期】    971006
【裁判案由】    侵占
【裁判全文】
臺灣臺中地方法院刑事判決              97年度易字第3746號
公  訴  人  臺灣臺中地方法院檢察署檢察官
被      告  甲○○
上列被告因侵占案件，經檢察官提起公訴（96年度偵字第17956
號），被告於準備程序中就被訴事實為有罪之陳述，受命法官於
聽取當事人之意見後，由本院合議庭裁定由受命法官獨任以簡式
審判程序判決如下：
    主    文
甲○○犯如附表所示之業務侵占罪，均為累犯，各處如附表所示
之刑。應執行有期徒刑壹年。
    犯罪事實
一、甲○○前於民國九十二年間，因偽造文書案件，經臺灣雲林
    地方法院以九十二年度簡字第二三０號判決判處有期徒刑六
    月確定，甫於九十四年四月二十日縮刑期滿執行完畢。詎猶
    不知悔改，其自九十六年三月間某日起，任職於玴暉興業有
    限公司（下稱玴暉公司，址設臺中縣霧峰鄉○○路五六五巷
    十八號）擔任業務員，負責開發客戶、販售暨推銷公司產品
    、催收暨收取公司應收帳款交回公司、依公司指示將貨款存
    入公司銀行帳戶等業務，係從事業務之人，明知其自公司或
    客戶收取之款項或支票，應依公司指示分別存入指定之公司
    帳戶或交付公司會計入帳，竟利用職務之便，意圖為自己不
    法之所有，基於侵占之犯意，分別於如附表所示之時間、地
    點，將業務上所持有之如附表所示屬於玴暉公司所有之款項
    ，易持有為所有予以侵占入己，而用以清償自身之債務。嗣
    經玴暉公司負責人乙○○查詢帳務資料異常後，始悉上情。
二、案經玴暉公司訴由臺灣臺中地方法院檢察署檢察官偵查起訴
    。
    理    由
一、本件被告所犯為死刑、無期徒刑、最輕本刑為三年以上有期
    徒刑以外之罪，且非高等法院管轄第一審之案件，經本院合
    議庭裁定由受命法官行準備程序時，被告就被訴事實為有罪
    之陳述後，復經本院合議庭裁定由受命法官獨任行簡式審判
    程序，是其證據之調查，自不受刑事訴訟法第一百五十九條
    第一項、第一百六十一條之二、第一百六十一條之三、第一
    百六十三條之一及第一百六十四條至第一百七十條規定之限
    制，刑事訴訟法第二百七十三條之一第一項、第二百七十九
    條第二項前段、第二百七十三條之二分別定有明文，合先敘
    明。
二、上揭犯罪事實，業據被告甲○○於偵查中及本院審理時均坦
    承不諱，核與告訴人玴暉公司之代表人乙○○分別於警詢及
    本院審理時之指訴及證人即衝浪家公司負責人謝庚勳於警詢
    中證述之情節相符（分別詳見警卷第九至十一頁、第十二至
    十四頁及本院九十七年九月二十二日準備程序筆錄），並有
    被告所書立之悔過書一份、衝浪家公司所開立之票面金額二
    萬一千六百元之支票（票號：BE0000000號、付款人
    台新國際商業銀行太平分行）之支票存根聯、支票正反面影
    本各一份、玴暉公司對帳單二份、被告之勞工保險卡一份、
    進裕公司所開立之票面金額八千五百元之支票（票號：KA0
    000000號、付款人第一商業銀行南臺中分行）之正反
    面影本一份等書證資料存卷為憑（分別詳見警卷第十五至十
    八頁、第二十三頁、本院卷第十一至十二頁）。足見被告自
    白與事實相符，應堪採信。本件事證明確，被告上開業務侵
    占犯行，均堪以認定。
三、按刑法第三百三十六條第二項之侵占業務上持有物罪，以基
    於業務上之關係而持有他人之物實行侵占為要件。所稱業務
    係指吾人於社會生活中所繼續經營之事務（最高法院八十三
    年度臺上字第三九一一號判決意旨參照）。查被告利用任職
    於玴暉公司擔任業務員之職務，負責催收暨收取公司應收帳
    款交回公司、依公司指示將貨款存入公司銀行帳戶等業務之
    機會，侵占屬於玴暉公司所有之財物，核其先後所為，均係
    犯刑法第三百三十六條第二項之業務侵占罪。被告先後三次
    侵占如附表編號一至三所示屬於玴暉公司之款項，犯意各別
    ，行為互殊，應予分論併罰。又被告有如事實欄所載之前科
    ，有臺灣臺中地方法院檢察署刑案資料查註紀錄表、臺灣高
    等法院被告前案紀錄表各一紙在卷可按，其受徒刑之執行完
    畢後五年以內故意再犯本案三件有期徒刑以上之罪，均為累
    犯，均應依刑法第四十七條第一項之規定加重其刑。爰審酌
    被告利用任職於玴暉公司擔任業務員職務之機會，多次侵占
    如附表所示屬於玴暉公司之款項，對被害人財產上所生之損
    害非輕，且有負玴暉公司所託，然犯罪後坦承犯行，並已與
    玴暉公司成立和解且已賠償玴暉公司九萬元，有和解書一份
    在卷可稽，並經玴暉公司代表人乙○○於本院審理時陳述甚
    明等一切情狀，分別量處如主文所示之刑，並定其應執行刑
    ，以示懲儆。
據上論斷，應依刑事訴訟法第二百七十三條之一第一項、第二百
九十九條第一項前段，刑法第三百三十六條第二項、第四十七條
第一項、第五十一條第五款，刑法施行法第一條之一第一項、第
二項前段，判決如主文。
中    華    民    國    97     年    10    月    6     日
                  刑事第十庭    法  官  黃炫中
上正本證明與原本無異。
如不服本判決，應於收受送達後10日內向本院提出上訴書狀（應
敘述具體理由並附繕本）。
上訴書狀如未敘述理由，應於上訴期間屆滿後20日內補提理由書
於本院。
                                書記官  黃珮華
中    華    民    國    97     年    10    月    6     日
附錄論罪科刑法條
中華民國刑法第336條
（公務公益侵占罪、業務侵占罪）
對於公務上或因公益所持有之物，犯前條第 1 項之罪者，處 1
年以上 7 年以下有期徒刑，得併科 5 千元以下罰金。
對於業務上所持有之物，犯前條第 1 項之罪者，處 6 月以上
5 年以下有期徒刑，得併科 3 千元以下罰金。
前二項之未遂犯罰之。
 附表：
┌──┬──────┬───────┬─────┬──────────┬─────────┐
│編號│時間        │ 地點         │ 金額     │行為方式            │所犯罪名、所處宣告│
│    │            │              │（新臺幣）│                    │刑                │
├──┼──────┼───────┼─────┼──────────┼─────────┤
│ 一 │九十六年五月│臺中縣霧峰鄉中│七萬五千元│被告甲○○利用告訴人│甲○○意圖為自己不│
│    │十日        │正路五六五巷十│          │玴暉公司負責人乙○○│法之所有，而侵占對│
│    │            │八號之玴暉公司│          │委託存款之機會，而取│於業務上所持有之物│
│    │            │              │          │得乙○○所交付之現金│，累犯，處有期徒刑│
│    │            │              │          │七萬五千元，被告竟未│捌月。            │
│    │            │              │          │存入指定之公司帳戶內│                  │
│    │            │              │          │，而將上開款項侵占入│                  │
│    │            │              │          │己。                │                  │
├──┼──────┼───────┼─────┼──────────┼─────────┤
│ 二 │九十六年五月│臺中縣太平市富│二萬一千六│被告甲○○利用向公司│甲○○意圖為自己不│
│    │十五日      │宜路一四六巷十│百元      │客戶衝浪家公司收取貨│法之所有，而侵占對│
│    │            │三號「衝浪家有│          │款之機會而取得票面金│於業務上所持有之物│
│    │            │限公司」（下稱│          │額二萬一千六百元之支│，累犯，處有期徒刑│
│    │            │衝浪家公司）  │          │票一張（票號：BE六一│捌月。            │
│    │            │              │          │六一二七０號、付款人│                  │
│    │            │              │          │台新國際商業銀行太平│                  │
│    │            │              │          │分行）後，旋將上開支│                  │
│    │            │              │          │票侵占入己，並即前往│                  │
│    │            │              │          │銀行兌領現金花用。  │                  │
├──┼──────┼───────┼─────┼──────────┼─────────┤
│ 三 │九十六年六月│臺中市○○路與│八千五百元│被告甲○○利用向公司│甲○○意圖為自己不│
│    │二十五日    │仁和路口「進裕│          │客戶進裕公司收取貨款│法之所有，而侵占對│
│    │            │實業有限公司」│          │之機會而取得票面金額│於業務上所持有之物│
│    │            │(下稱進裕公司 │          │八千五百元之支票一張│，累犯，處有期徒刑│
│    │            │）            │          │（票號：KA０三九五０│捌月。            │
│    │            │              │          │八九號、付款人第一商│                  │
│    │            │              │          │業銀行南臺中分行）後│                  │
│    │            │              │          │，旋將上開支票侵占入│                  │
│    │            │              │          │己，並即往銀行兌領現│                  │
│    │            │              │          │金花用。            │                  │
└──┴──────┴───────┴─────┴──────────┴─────────┘


司法院資訊處製作；財團法人民間司法改革基金會備份。
